# 关于《企业会计准则讲解》生物资产部门的疑问

提问人：keenly 时间：2010-07-06 20:57:54
各位同仁： 最近看了《企业会计准则讲解 2008 》中关于生物资产的讲解，《讲解》对于成熟的生产性生物资产后续支出部分指出：
“四、生物资产相关的后续支出
(一)生物资产郁闭或达到预定生产经营目的后的管护费用 生物资产在郁闭或达到预定生产经营目的之前，经过培植或饲养，其价值能够继续增加，因此饲养、管护费用应资本化计入生物资产成本；而生物资产在郁闭或达到预定 生产经营目的后，为了维护或提高其使用效能，需要对其进行管护、饲养等，但此时的生物资产能够产出农产品，带来现实的经济利益，因此所发生的这类后续支出应当予以费用化，计入当期损益。借记“管理费用”科目，贷记“银行存款”等科目。
管护费用是指为了维持郁闭后的消耗性林木资产或公益性生物资产的正常存在或为了维持已经达到预定生产经营目的的成熟生产性生物资产进行正常生产而发生的有关费用，例如为果树剪枝发生的费用、为果树灭虫发生的人工和药物费用、对产奶奶牛的饲养管理费用等。”（以上摘自《企业会计准则讲解 2008 》第六章生物资产第二节）
对于成熟的生产性生物资产的后续管护、饲养费用，讲解指出应该计入“管理费用”予以费用化。对此我有几点疑问，以生猪养殖为例:
1 、我手中的《准则讲解》资料是从视野网站上下载的电子版，不知道印刷版是不是也是“管理费用”？ 1 、在此处所讲的“管护、饲养”支出主要指哪方面的支出？是指种猪的日常饲养费用呢还是有其他专门指定用途？ 2 、如果就是指种猪的日常饲养费用的话，计入“管理费用”是否合适？ 既然是专门用于生产的种猪，为何不能将该部分费用计入基本猪群的生产成本？（种猪的饲养费用占养猪总费用的比例不小，这部分如果不计入成本而计入管理费用的话，不能真实反映养猪行业的毛利！！！）
望各位大侠指教。

回答人：chenyiwei
对这一块没有太多的实务经验，但个人理解：准则中规定生产性生物资产达到成熟状态后的管护、饲养支出等计入管理费用而不是生产成本，主要是参照了固定资产准则对费用化的后续支出的处理原则。固定资产准则规定不能资本化的后续支出应当费用化（如果计入生产成本，也是变相的资本化，因为计入了其他资产的价值中）。 在实务中，直接可生产出农产品的生产性生物资产，如奶牛、果树等，其达到成熟状态后的日常饲养和管护费用与农产品的生产有直接对应关系，因此通常是在“农业生产成本”科目中归集的（这实际上是农产品成本的主要构成部分，很难想象农产品生产成本中只有生产性生物资产折旧而没有其他内容）。但对于种猪等不直接生产出农产品的生产性生物资产（其产物是其他的生产性生物资产或者消耗性生物资产），其达到成熟状态后的日常饲养、管护等费用很难直接对应到特定的农产品的生产成本中，因此个人理解这就是将其比照一般机器设备的维修支出处理，计入管理费用的原因。

回答人：chenyiwei
回复 藤椅 keenly 的帖子再考虑了一下，你说的这个问题，《讲解》可能确实存在表述不妥当的地方。在国际准则体系下，由于生物资产默认的计量属性是公允价值减去销售费用，所以IAS 41《农业》的主要篇幅是讲解生物资产公允价值的确定方法，而在公允价值模式下，我们现在所讨论的问题其实并不是问题。而中国的生物资产准则规定的默认计量属性是成本，所以两个准则的着眼点不同，再加上行业的特殊性，在国际准则体系下也较难找到直接可引用的这方面问题的参考资料。对于生物资产的后续支出问题，IAS41本身并未直接论述后续支出的处理方法。我以前曾经任职的某大在内部技术指引中认为：对于生物资产的后续支出，建议采用与IAS16和IAS38对固定资产、无形资产后续支出的基本原则和具体规定相一致的处理原则和方法，例如对于一个葡萄园，修剪支出应费用化，而种植新的葡萄植株的支出应资本化。 但是在你说的案例中，种猪的饲养、管护支出可以理解为原材料（饲料）和人工、间接生产费用等的投入，实际上也是一个生产过程，不能简单理解为为了保持固定资产原有的产出能力而进行的维护保养支出。在农业生产中，对于生产性生物资产，这两部分本身就是不可分割的。所以一刀切地规定生产性生物资产成熟后的管护、饲养支出计入管理费用，的确不是很合理，这是以后需要注意改进的地方。 还有，我理解种猪成本的摊销应当计入生产成本而不是管理费用。因此刚出生的小猪是不至于没有成本的。